臺灣新竹地方法院刑事判決　　　　　　　　　　　　　　九十年度易字第九五號
　　公　訴　人　臺灣新竹地方法院檢察署檢察官
　　被　　　告　乙○○
右列被告因侵占等案件，經檢察官提起公訴（九十年度偵字第二三○八號），本院判
決如左：
    主  文
乙○○連續行使偽造公文書，足以生損害於公眾及他人，處有期徒刑壹年貳月。緩刑
肆年。偽造「竹北市地政事務所主任單照之章」、「竹北市地政事務所會計單照之章
」、「竹北市地政事務所出納單照之章」之印文暨「林明珠」、「李采慶」署押均沒
收。
    事  實
一、乙○○原為位於新竹市○○路一三五巷五號冠華土地登記專業代理人事務所之負
    責人，並擔任土地代書，代理土地登記之事務，為從事業務之人。其前因投資房
    地產失利，竟意圖為自己不法所有，並基於概括犯意，自民國八十八年七月間起
    至同年十二月間止，先利用其為甲○○代辦甲○○之弟過世後遺產繼承登記事件
    ，向甲○○收取土地增值稅新台幣（下同）三萬二千元、調閱謄本費用三千五百
    元之現金，再利用為甲○○辦理甲○○祖母遺產土地繼承登記事件，向甲○○預
    收取規費及行政罰鍰費用三十一萬三千七百六十元後，竟將上開持有之金錢計三
    十四萬九千二百六十元侵占入己，並挪為他用，未依約將甲○○委託之事項代辦
    完成。嗣因甲○○漸起疑心，乙○○為掩飾其未依約辦理上開土地登記事宜，乃
    基於行使偽造、變造公文書之概括犯意，於八十八年十二月初某日，利用其不知
    情之經營刻印店友人以電腦偽造「竹北市地政事務所主任單照之章」、「竹北市
    地政事務所會計單照之章」、「竹北市地政事務所出納單照之章」之印文暨「林
    明珠」、「李采慶」署押各一枚後，在不詳地點，由乙○○再以電腦偽造「新竹
    縣地政規費收費收據」一紙，再將上述偽造之印文及署押貼於其上，另將之前其
    承辦案件所持有之「新竹縣地政規費收費收據」上「新竹市第三信用合作社收訖
    （８８．１２－３）」圓戳章影印後貼於上開偽造之「新竹縣地政規費收費收據
    」上，以表示其於八十八年十二月三日，已將自甲○○處所取得之款項其中三十
    萬九千三百七十三元（起訴書誤載為三萬七千四百四十元）業用以繳交地政規費
    ，並將該偽造收據交付甲○○而為行使；嗣乙○○復承前之概括犯意，將其之前
    承辦案件所持有之「新竹市地政規費收費收據」一紙，其上金額部分變造為三萬
    七千四百四十元後，再交付甲○○而為行使，足以生損害於甲○○、林明珠、李
    采慶、新竹縣及新竹市地政機關關於地政規費收費之正確性。
二、案經新竹縣警察局移請臺灣新竹地方法院檢察署檢察官偵查起訴。
    理  由
一、右揭事實，迭據被告乙○○於警詢、偵訊及本院調查、審理時坦白承認，核與被
    害人甲○○於警詢、偵訊及本院調查時之指述情節相符，並有冠華土地登記專業
    代理人事務所預收款收據一紙、收費明細表二紙、郵政存簿儲金簿影本暨提款單
    一紙（見偵查卷第十五、十九、二十、二三、二四頁）、新竹縣地政規費收費收
    據、新竹市地政規費收費收據各一紙（見偵查卷第十六、十七頁）在卷足憑，復
    有新竹縣竹北地政事務所九十年三月七日（九十）北地所一奇字第一二○二號函
    文內容表示上開「新竹縣地政規費收費收據」確係偽造等情（見偵查卷第九頁）
    在卷可稽。本件事證明確，被告前揭犯行堪以認定，應予依法論科。
二、核被告所為，係犯刑法第二百十六條、第二百十一條之行使偽造公文書罪暨同法
    第二百十六條、第二百十一條之行使變造公文書罪，以及同法第三百三十六條第
    二項之業務侵占罪。又被告利用不知情之刻印店友人偽造印文，係間接正犯。又
    被告偽造公文書及變造公文書後復分別持以行使，其偽造之低度行為應為行使之
    高度行為所吸收，不另論擬。被告先後多次行使偽造公文書及行使變造公文書犯
    行，時間緊接，手段相同，所犯均屬基本犯罪構成要件相同之罪，顯係基於概括
    犯意反覆而為，為連續犯，應依刑法第五十六條之規定論以一情節較重之行使偽
    造公文書罪並加重其刑；其先後多次業務侵占犯行，時間緊接，犯罪構成要件相
    同，所犯罪名又屬同一，顯係基於概括犯意反覆而為，為連續犯，亦應依刑法第
    五十六條之規定論以一罪並加重其刑；其所犯上開行使偽造公文書及業務侵占二
    罪間，具有目的（業務侵占）及手段（行使偽造公文書）之關係，為牽連犯，應
    依刑法第五十五條後段之規定，從一重行使偽造公文書罪處斷；公訴人認應分論
    併罰，尚有未洽；至其偽造印文、署押所為，係偽造公文書之部分行為，不另論
    罪。爰審酌被告因投資房地產失利而侵占業務上所持有之款項之動機、犯罪手段
、犯罪後坦承犯行並與被害人甲○○達成和解（見卷附新竹市東區調解委員會調
    解筆錄），且已依和解內容償還數期款項（見卷附之郵政國內匯款執據）等一切
    情狀，量處如主文所示之刑，以示懲戒。末查被告前未曾受有期徒刑以上刑之宣
    告，有臺灣高等法院被告全國前案紀錄表一份在卷可稽，其因一時失慮致罹刑章
    ，經此偵、審暨科刑教訓，當知所警惕，信無再犯之虞，本院因認上開對其宣告
    之刑以暫不執行為適當，爰併予宣告緩刑四年，用啟自新。偽造之「竹北市地政
    事務所主任單照之章」、「竹北市地政事務所會計單照之章」、「竹北市地政事
    務所出納單照之章」之印文暨「林明珠」、「李采慶」署押，爰均依刑法第二百
    十九條規定宣告沒收。
據上論斷，應依刑事訴訟法第二百九十九條第一項前段，刑法第五十六條、第二百十
六條、第二百十一條、第三百三十六條第二項、第五十五條、第二百十九條、第七十
四條第一款，罰金罰鍰提高標準條例第一條前段，判決如主文。
本案經檢察官劉邦繡到庭執行職務
中      華      民      國        九十一    年      八    月    二十六  日
                                        臺灣新竹地方法院刑事第二庭
                                    法  官   魏  瑞  紅
右正本證明與原本無異。
如不服本判決，應於判決送達後十日內向本院提出上訴狀( 應附繕本 )，上訴於
臺灣高等法院。
                                            書記官   陳  凰  榆
中      華      民      國        九十一    年      八    月    二十六  日
附錄本案論罪科刑法條全文：
刑法第二百十一條：
偽造、變造公文書，足以生損害於公眾或他人者，處一年以上七年以下有期徒刑。
刑法第二百十六條：
行使第二百十條至第二百十五條之文書者，依偽造、變造文書或登載不實事項或使登
載不實事項之規定處斷。
刑法第三百三十六條：
對於公務上或因公益所持有之物，犯前條第一項之罪者，處一年以上七年以下有期徒
刑，得併科五千元以下罰金。
對於業務上所持有之物，犯前條第一項之罪者，處六月以上五年以下有期徒刑，得併
科三千元以下罰金。
前二項之未遂犯罰之。
